【裁判字號】    97,台非,350
【裁判日期】    970724
【裁判案由】    強盜
【裁判全文】
最高法院刑事判決              九十七年度台非字第三五０號
上  訴  人  最高法院檢察署檢察總長
被      告  甲○○
具  保  人
即受裁定人  乙○○
上列上訴人因被告強盜案件，對於台灣台北地方法院中華民國九
十六年六月二十三日第一審沒入保證金之確定裁定（九十六年度
聲字第一二七三號），認為違背法令，提起非常上訴，本院判決
如下：
    主  文
原裁定撤銷。
檢察官之聲請駁回。
    理  由
非常上訴理由稱：「按判決不適用法則或適用法則不當者，為違
背法令；應於審判期日調查之證據未予調查者，其判決當然違背
法令，刑事訴訟法第三百七十八條、第三百七十九條第十款分別
定有明文。復按刑事訴訟法所定之沒入保證金，係因被告於具保
人以相當金額具保後逃匿，所給予具保人之制裁，雖與刑法從刑
之沒收有別，但此項刑事訴訟法上之沒入裁定，依同法第四百七
十條第二項規定，既具有強制執行名義，自與判決有同一效力，
如有違法，得提起非常上訴。又，具保停止羈押之被告逃匿者，
應命具保人繳納指定之保證金額並沒入之，不繳納者強制執行，
保證金已繳納者沒入之，刑事訴訟法第一百十八條第（一項）定
有明文。是沒入具保人繳納之保證金，應以被告逃匿為要件。經
查被告甲○○於九十六年三月間，檢察官傳喚其到案執行所犯強
盜案判處之有期徒刑九年（最高法院九十六年度台上字第四四○
號判決）時，雖經傳拘無著，然其於九十四年間出國赴印尼時，
因涉搖頭丸案，於九十四年十月二十七日即為雅加達西區警局查
獲，並在雅加達監獄服刑，其刑期至九十六年十月二十八日止，
屆期如無法繳納罰金，應加服至九十六年十二月二十八日止，有
我國駐印尼代表處九十五年十二月十九日電報（專號：ＩＤＮ５
２０，流水號時間：７３６６９  ＤＥＣ  １９  １４：２７）
影本附於台灣台北地方法院檢察署九十六年度執字第八八四號卷
第八八頁可稽，足見被告係因案在外國監獄服刑而未能到案執行
，並非逃匿。原確定裁定對此應依職權調查事項，未予調查，遽
認被告已逃匿，諭知沒入保證金，自有應於審判期日調查之證據
未予調查及適用法則不當之違法。案經確定，爰依刑事訴訟法第
四百四十一條、第四百四十三條提起非常上訴，以資糾正。」等
語。
本院按：判決不適用法則或適用不當者，為違背法令，刑事訴訟
法第三百七十八條定有明文。又刑事訴訟法第一百十八條之沒入
保證金，係因被告於具保人以相當金額具保後逃匿，所給予具保
人之制裁，依同法第四百七十條第二項規定，既具有強制執行名
義，自與判決有同一效力，於裁定確定後，認為違法，自得提起
非常上訴。又具保停止羈押之被告逃匿者，應命具保人繳納指定
之保證金額並沒入之，不繳納者強制執行，保證金已繳納者沒入
之，刑事訴訟法第一百十八條第一項定有明文。是沒入具保人繳
納之保證金，應以被告逃匿為其要件。本件被告甲○○因強盜案
件，前經台灣台北地方法院指定保證金新台幣十萬元，並由具保
人乙○○繳納現金後，於民國九十一年九月十三日將被告停止羈
押。嗣該案經判處有期徒刑九年確定（台灣台北地方法院九十二
年度重訴字第十五號、台灣高等法院九十三年度上訴字第二六○
號、本院九十六年度台上字第四四○號判決），並移送台灣台北
地方法院檢察署執行。被告經該署傳拘未到等情，固有刑事保證
金收據、送達證書、法務部戶役政連結作業系統查詢資料、拘票
、報告書在卷可證。惟查被告於九十四年間出國赴印尼時，即因
涉搖頭丸案，於九十四年十月二十七日為該國雅加達西區警察局
查獲，並在雅加達沙連巴（ＳＡＬＥＭＢＡ）監獄服刑，其刑期
至九十六年十月二十八日止，屆期如無法繳納印尼盾00000
000元（約新台幣十八萬元）罰金，應加服刑期二個月至九十
六年十二月二十八日止，有我國駐印尼代表處九十五年十二月十
九日電報影本在卷可稽，足見被告係因案在外國監獄服刑而未能
到案執行，並非故意逃匿，依上說明，自不得沒入保證金。原審
未察，遽依檢察官之聲請，於九十六年六月二十三日，以被告逃
匿為由，裁定沒入具保人所繳納之保證金，自有適用法則不當之
違背法令。案經確定，且於受裁定人不利，非常上訴意旨執以指
摘，洵有理由，應由本院將原裁定撤銷，並駁回檢察官沒入保證
金之聲請，以資救濟。
據上論結，應依刑事訴訟法第四百四十七條第一項第一款，判決
如主文。
中    華    民    國  九十七  年    七    月  二十四  日
                      最高法院刑事第十二庭
                          審判長法官  石  木  欽
                                法官  陳  世  淙
                                法官  洪  佳  濱
                                法官  林  俊  益
                                法官  郭  毓  洲
      本件正本證明與原本無異
                                      書  記  官
中    華    民    國  九十七  年    七    月  三十一  日
                                                      V


司法院資訊處製作；財團法人民間司法改革基金會備份。
